【裁判字號】    94,交聲,322
【裁判日期】    950227
【裁判案由】    違反道路交通管理處罰條例聲明異議
【裁判全文】
臺灣新竹地方法院交通事件裁定        94年度交聲字第322 號
移
異  議  人
即受處分人  甲○○
上列受處分人因違反道路交通管理處罰條例案件，對於交通部公
路總局新竹區監理所新竹市監理站民國94年12月6 日竹監新自第
裁51-E00000000號裁決處分聲明異議，本院裁定如下：
    主  文
原處分撤銷。
甲○○不罰。
    理  由
一、原代行處分機關交通部公路總局新竹區監理所新竹市監理站
    （下稱新竹市監理站）裁決理由略以：異議人即受處分人甲
    ○○駕駛JV－6506號自小客車，於94年9 月17日上午9 時47
    分許，行經新竹市臺一線75公里與水田街口處時，因「駕車
    行經有燈光號誌管制之交岔路口闖紅燈」，為舉發機關即新
    竹市警察局交通隊依闖紅燈自動照相設備拍照採證，以違反
    道路交通管理處罰條例第53條（贅引第1 項）規定而逕行填
    掣舉發違反道路交通管理事件通知單（下稱舉發通知單）舉
    發，異議人於接獲舉發通知單15日內向原處分機關即新竹市
    監理站陳述意見，經向舉發機關函查認為「該路之交通號誌
    無故障」無誤後，因認異議人有違反道路交通管理處罰條例
    第53條（贅引第1 項）之規定，而逕予裁決罰鍰新臺幣（下
    同）2,700 元，並依同條例第63條第1 項第3 款之規定，記
    違規點數3 點等等。
二、受處分人即異議人聲明異議意旨則以：行經該路口時，燈號
    由綠燈直接變換為紅燈，故該交通號誌應屬故障，原處分機
    關據此所為之裁處顯有錯誤，爰依法聲明異議，並請准將原
    裁決處分撤銷等語。
三、(1)按法院受理有關交通事件，準用刑事訴訟法之規定；違規
    事實應依證據認定之，無證據不得認定其違規事實；又不能
    證明受處分人違規或其行為不罰者，應諭知無罪之判決，道
    路交通管理處罰條例第89條、刑事訴訟法第154 條第2 項、
    第301 條第1 項，分別定有明文。又交通法庭認為聲明異議
    有理由者，應以裁定將原處分經聲明異議部分撤銷，並自為
    裁定，道路交通案件處理辦法第20條亦定有明文。(2)再認定
    不利於被告之事實，須依積極證據，苟積極證據不足為不利
    於被告事實之認定時，即應為有利於被告之認定，更不必有
    何有利之證據；且事實之認定，應憑證據，如未能發現相當
    證據，或證據不足以證明，自不能以推測或擬制之方法，以
    為裁判基礎；而認定犯罪事實所憑證據，雖不以直接證據為
    限，間接證據亦包括在內；然而無論直接或間接證據，其為
    訴訟上之證明，須於通常一般之人均不致有所懷疑，而得確
    信其為真實之程度者，始得據為有罪之認定，若其關於被告
    是否犯罪之證明未能達此程度，而有合理性懷疑之存在，致
    使無從形成有罪之確信，根據「罪證有疑，利於被告」之證
    據法則，即不得遽為不利被告之認定，亦分別有最高法院30
    年上字第816 號、40年台上字第86號、76年台上字第4986號
    等判例可資參照。
四、移送機關認異議人有上開違規行為，無非係以舉發通知單1
    紙暨所附之採證照片2 幀、及新竹市警察局94年11月16日以
    府交管字第0940111553號函覆書函為其論據。惟查：
（一）依卷附之原舉發機關新竹市警察局交通隊認定異議人闖紅
      燈違規事實之採證照片2 幀以觀，照片上方資訊欄左側第
      2 列均顯示「2Y00」，佐以證人即新竹市警察局交通隊警
      員張淯崴於本院訊問時證述，上開欄位所顯示數據之末2
      碼係代表交通號誌之黃燈的顯示時間，正常情形下，應顯
      示「2Y29」或「2Y39」，表示交通號誌黃燈亮起2.9 秒或
      3.9 秒後轉換為紅燈，而本件採證照片上所顯示者為「00
      」，代表此時無黃燈顯示，即交通號誌是由綠燈直接變換
      為紅燈等語，復參以證人張淯崴庭後所提出在同一路口、
      相近時段之其他車輛違規闖紅燈採證照片，其等在資訊欄
      左側第2 列位置所顯示之末2 碼數字，確實均為「29」，
      足認證人所言當為屬實，且異議人於異議意旨所述之情形
      ，亦確實存在而可信為真正。
（二）況且，異議人於本院訊問時陳稱，當時行經該路口時即發
      現交通號誌係由綠燈直接變換為紅燈，並未顯示黃燈，於
      是在收受違規通知單後，曾經在路上發現有新竹市警察局
      交通隊警員在收取照相系統照片，即向前詢問並表達其在
      違規當時所遭遇之情形，而該警員亦曾調閱異議人違規時
      段之整捲底片，發現僅此一例無黃燈秒數之顯示，此情亦
      經證人張淯崴於本院證述屬實，是益加可認異議人所稱交
      通號誌未顯示黃燈一事之可信程度。
（三）末查，異議人闖紅燈違規事實之採證照片第1 幀，其上資
      訊欄右側第2 列所顯示之「R016」代表紅燈亮起之秒數，
      亦即異議人係在紅燈亮起後1.6 秒時，車輛逾越停止線而
      為闖紅燈照相系統拍照採證；換言之，異議人在交通號誌
      顯示為紅燈之一瞬間至車輛通過停止線，僅有1.6 秒之時
      間，若再扣除人體自視覺接收到外界變化後，再傳達至腦
      部而轉換為身體動靜之反應時間，所餘足以令異議人及時
      在停止線前將車輛停止而免於闖紅燈之時間，將是極為短
      暫而幾近無法期待。故在燈號無黃燈作為警示，以利駕駛
      人識別減速停車情形下，即突兀地由綠燈轉換為紅燈，不
      僅違背一般用路人之期待，且若駕駛人正欲通過該路口，
      緊急煞車之行為，反而可能肇致更大之災禍，或因此阻塞
      路口行車順暢，無助於交通秩序之維護。另因證人即警員
      張淯崴亦證稱若無黃燈顯示，將使用路人反應不及，可能
      形成違規陷阱，且在此種情形，舉發機關並不會據此認定
      為闖紅燈而取締等語。是綜上，本院認為異議人所指之交
      通號誌係由綠燈直接轉換為紅燈一事為真實，而異議人在
      紅燈時通過路口之行為，亦因無法期待能及時將車輛停止
      於停止線之前，而不得逕認有闖紅燈之違規行為。
五、綜上所述，異議人之行為既不得認定為闖紅燈之違規行為，
    復查無其他積極證據足資證明異議人有其他違規行為，證諸
    上開判例意旨，自應為有利於異議人之認定。從而，原處分
    機關逕依道路交通管理處罰條例第53條及第63條第1 項第3
    款之規定，裁處2,700 元罰鍰並記違規點數3 點等等，即有
    未洽，應認為本件聲明異議人之異議即為有理由，自應將原
    處分予以撤銷，另行諭知聲明異議人不罰之處分。
六、依道路交通案件處理辦法第20條前段，裁定如主文。
中    華    民    國    95    年    2     月    27    日
                  交通法庭法  官  馮俊郎
以上正本證明與原本無異。
如不服本裁定，應於裁定送達後5 日內向本院提出抗告狀。
中    華    民    國    95    年    3     月    1     日
                          書記官  鄧雪怡


司法院資訊處製作；財團法人民間司法改革基金會備份。
